【裁判字號】    98,易,2761
【裁判日期】    981120
【裁判案由】    業務侵占
【裁判全文】
臺灣臺北地方法院刑事判決              98年度易字第2761號
公  訴  人  臺灣臺北地方法院檢察署檢察官
被      告  甲○○
上列被告因業務侵占案件，經檢察官提起公訴（98年度偵緝字第
2070號），於本院準備程序進行中，被告就被訴事實為有罪之
陳述，經合議庭裁定由受命法官獨任進行簡式審判程序，判決如
下：
    主  文
甲○○犯業務侵占罪，參罪，各處有期徒刑陸月，如易科罰金，
均以新臺幣壹仟元折算壹日。應執行有期徒刑壹年貳月，如易科
罰金，以新臺幣壹仟元折算壹日。緩刑伍年，並應依附件「還款
計劃書」向被害人生富國際資訊有限公司支付損害賠償金。
    事  實
一、甲○○於民國94年1月23日至98年1月15日間，任職設於臺北
    市○○區○○路2號之生富國際資訊有限公司（下稱生富公
    司），於擔任該公司光華門市之行銷人員時，負責商品銷售
    、收取貨款等業務，為從事業務之人，竟意圖為自己不法所
    有之侵占犯意，先後於附表各編號應受帳款期間，將其收取
    如同表所示應繳回公司之貨款金額，予以侵占入己，嗣經生
    富公司負責人乙○○發現銷貨收入對帳不符，質問甲○○，
    甲○○始承認各開期間侵占金額後，而於96年9月1日、97年
    6月30日、98年1月15日各立據「侵占公司貨款書」切結無訛
    ，嗣甲○○仍因無力還款而逃逸無蹤，經生富公司提出告訴
    ，始悉上情。
二、案經生富公司訴由臺灣臺北地方法院檢察署檢察官偵查起訴
    。
    理  由
一、本案被告所犯業務侵占罪，係死刑、無期徒刑、最輕本刑為
    3年以上有期徒刑以外之罪，其於準備程序就前揭被訴事實
    為有罪之陳述，經本院告知簡式審判程序之旨，並聽取其與
    公訴人之意見後，本院裁定由受命法官獨任進行簡式審判程
    序，是本件之證據調查，依刑事訴訟法第273條之2規定，不
    受同法第159條第1項、第161條之2、第161條之3、第163條
    之1及第164條至第170條規定之限制，合先敘明。
二、上揭犯罪事實，業據被告甲○○於本院審理中坦承不諱，核
    與生富公司法定代理人乙○○於警詢、偵查中之指述大致相
    符，並有卷附被告任職生富公司履歷資料、銷貨單、未收款
    明細表、結帳明細表、侵占公司貨款書可證，足徵被告前開
    出於任意性之自白與事實相符，堪予採信。本案事證明確，
    被告犯行洵堪認定，均應依法論科。
三、核被告所為，係犯刑法第336條第2項之業務侵占罪。又按行
    為人基於同一犯罪之目的，以單一行為之數個舉動接續進行
    ，而實現一個犯罪構成要件，並侵害同一法益者，應屬接續
    犯。例如行為人為達一個詐欺取財100萬元之目的，而對同
    一被害人多次實行詐術之行為，應成立接續犯一罪，而不能
    論以數罪（最高法院98年度台非字第232號判決參照），查
    被告附表各編號所示期間，各區段期間內所為之侵占貨款行
    為，各於密切接近之時間向不同客戶收取金額不等貨款，應
    係以同一侵占目的所為，且侵害法益同一，認各行為獨立性
    極為薄弱，依一般社會健全觀念及時間差距上，難以強行分
    開，在刑法評價上，以視為數個舉動之接續施行，較為合理
    ，合為接續犯之包括一罪。惟被告於附表各編號3次行為間
    ，間隔分別約為5月、4月，且經告訴人發覺犯行與被告會算
    各該期間侵占金額並立具切結後，被告始再行起意所為，應
    認其3次行為，犯意各別，行為有殊，應予分論併罰。爰審
    酌被告前未曾因犯罪經法院判處罪刑，有臺灣高等法院被告
    前案紀錄表1份在卷可稽，素行尚稱良好，惟因缺錢花用，
    竟圖不勞而獲而為上開犯行，侵占金額非少，所為實應予非
    難，然念其犯後坦承犯行，態度良好，並已與告訴人生富公
    司達成和解，且已先賠償部分款項，並願將餘款分期賠償告
    訴人，亦已徵得告訴人之諒解，表明願予自新機會等情，有
    本院卷附業務侵占還款明細表、還款計劃書及本院審判筆錄
    可參，暨其犯罪之手段、智識程度等一切情狀，各量處如主
    文所示之刑，均諭知易科罰金之折算標準，並定其應執行之
    刑。又本案所定應執行之刑雖已逾有期徒刑6月，惟依司法
    院大法官會議釋字第662、366號解釋意旨，仍應諭知易科罰
    金之折算標準，附此敘明。
四、末查，被告前未曾因故意犯罪受有期徒刑以上刑之宣告，素
    行良好，有臺灣高等法院被告前案紀錄表1份在卷可稽，因
    一時失慮，致罹刑章，犯後坦承犯行，復與告訴人達成和解
    ，已有悔悟之意，告訴人亦表示願意給予被告自新機會等情
    ，已如上述，信經此偵審程序及刑之宣告後，應知所警惕，
    且慮及其尚須謀職賺取薪津以履行其與告訴人和解內容，認
    本件尚無須遽予執行刑罰，以期其能有效回歸社會，故前開
    對其所宣告之刑以暫不執行為適當，爰依刑法第74條第1項
    第1款規定，宣告緩刑5年，以啟自新，並審酌被告與告訴人
    已約定和解內容如還款計劃書，併依同條第2項第3款規定，
    命被告向告訴人生富公司依附件所示支付財產上之損害賠償
    。
據上論斷，依刑事訴訟法第273條之1、第299條第1項前段，刑法
第336條第2項、第41條第1項前段、第51條第5款、第74條第1項
第1款、第2項第3款，刑法施行法第1條之1，判決如主文。
本案經檢察官郭力菁到庭執行職務。
中    華    民    國    98    年    11    月    20    日
                  刑事第十三庭  法  官  林瑋桓
以上正本證明與原本無異。
如不服本判決應於收受送達後10日內向本院提出上訴書狀，並應
敘述具體理由；其未敘述上訴理由者，應於上訴期間屆滿後20日
內向本院補提理由書（均須按他造當事人之人數附繕）「切勿逕
送上級法院」。
                                書記官  潘文賢
中    華    民    國    98    年    11    月    20    日
附錄：
中華民國刑法第336條
對於公務上或因公益所持有之物，犯前條第1 項之罪者，處1 年
以上7 年以下有期徒刑，得併科5 千元以下罰金。
對於業務上所持有之物，犯前條第1 項之罪者，處6 月以上5
年以下有期徒刑，得併科 3 千元以下罰金。
前二項之未遂犯罰之。
附表
┌──┬─────────┬──────┬────────┬───────────────┐
│編號│應受帳款期間      │應受帳款小計│告訴人與被告會算│證明文件                      │
│    │                  │金額        │結果            │                              │
├──┼─────────┼──────┼────────┼───────────────┤
│   1│自96年6月28日至96 │1,344,085元 │96年9月1日第1次 │依卷附未收款明細表（98他字2375│
│    │年10月17日        │            │侵占公司貨款書  │卷第48~50頁）                 │
├──┼─────────┼──────┼────────┼───────────────┤
│   2│自97年4月1日至97年│316,547元   │97年6月30日第2次│依卷附未收款明細表（同卷第52頁│
│    │6月16日           │            │侵占公司貨款書  │                              │
├──┼─────────┼──────┼────────┼───────────────┤
│   3│自97年10月23日至97│212,365元   │98年1月15日第3次│依卷附生富銷貨單（同卷第37~46 │
│    │年12月11日        │            │侵占公司貨款書  │頁）                          │
├──┴─────────┴──────┴────────┴───────────────┤
│合計金額：新臺幣1,872,997元                                                             │
└────────────────────────────────────────────┘


司法院資訊處製作；財團法人民間司法改革基金會備份。
